臺灣桃園地方法院刑事判決　　　　　 100年度審易字第1923號
公　訴　人　臺灣桃園地方法院檢察署檢察官
被　　　告　劉志明
　　　　　　陳永華
　　　　　　曜任
上列被告因恐嚇取財案件，經檢察官提起公訴（100 年度偵字第
7694號），被告於準備程序進行中為有罪陳述，經本院合議庭裁
定由受命法官獨任進行簡式審判程序，判決如下：
    主      文
劉志明成年人與少年共同故意對少年意圖為自己不法之所有，以
恐嚇使人將本人之物交付，處有期徒刑捌月。
陳永華成年人與少年共同故意對少年意圖為自己不法之所有，以
恐嚇使人將本人之物交付，處有期徒刑捌月。
曜任成年人與少年共同故意對少年意圖為自己不法之所有，以
恐嚇使人將本人之物交付，處有期徒刑捌月。
    事實及理由
一、被告所犯之罪，為死刑、無期徒刑、最輕本刑3 年以上有期
    徒刑或高等法院管轄第一審案件以外之罪，而被告於本院準
    備程序進行中，就被訴事實為有罪之陳述，經本院告知簡式
    審判程序意旨，並聽取公訴人、被告及辯護人之意見後，依
    刑事訴訟法第273 條之1 第1 項之規定，裁定依簡式審判程
    序審理。
二、犯罪事實：
    劉志明、陳永華、曜任（起訴書誤載為溫曜任）均係成年
    人，因少年陳○宇（民國86年4 月生，真實姓名年籍詳卷）
    出言辱罵葉日翔（所涉恐嚇罪，業經本院以99年度易字第26
    6 號判決判處有期徒刑8 月，上訴後，經臺灣高等法院以99
    年度上易字第2055號判決上訴駁回確定）之堂弟少年葉○華
    （85年11月生，真實姓名年籍詳卷）所喜歡之黃姓少女有點
    破，導致葉○華不滿，經葉○華告知葉日翔，葉日翔欲為其
    堂弟葉○華出面處理，遂與劉志明、陳永華、曜任、某真
    實姓名年籍均不詳，綽號「阿哲」之成年男子，以及其堂弟
    葉○華、少年徐○曜（85年12月生，真實姓名年籍詳卷）等
    7 人，於98年8 月11日下午3 時40分許，與少年陳○宇相約
    在桃園縣楊梅市○○路之楊梅國小內，陳○宇因害怕葉日翔
    對其不利，與其友人少年吳○凱、黃○堯、梁○章（分別係
    85年5 月生、84年9 月生、85年9 月生，真實姓名年籍均詳
    卷）一同赴約，葉日翔等7 人與陳○宇等4 人於上開楊梅國
    小操場處見面後，葉日翔等7 人隨即將陳○宇等4 人帶至上
    開楊梅國小操場旁籃球場附近之廢棄教室附近，劉志明、陳
    永華、曜任、綽號「阿哲」之成年男子，與少年葉○華、
    徐○曜均在該處或在該處附近陪同、助勢，少年陳○宇見對
    方人多乃向葉日翔及葉○華道歉，惟葉日翔認為道歉並無實
    質利益，乃要求少年陳○宇應給付一些茶水費，遂與劉志明
    、陳永華、曜任、綽號「阿哲」之成年男子，以及少年葉
    ○華、徐○曜共同意圖為自己不法之所有，基於恐嚇取財之
    犯意聯絡，由葉日翔隨手拾起該處之石頭，並出言向陳○宇
    恫稱：「你如果不把錢拿出來，我就請你吃石頭」、「你如
    果不把錢拿出來的話，你可能就躺在地上」等語，致陳○宇
    心生畏懼，乃向同行友人借錢，由同行友人梁○章拿出新臺
    幣（下同）500 元、黃○堯則拿出100 元，共計600 元後，
    由黃○堯將600 元交付予葉日翔。葉日翔等7 人得手後，其
    中葉○華、徐○曜先行離開，其餘葉日翔、劉志明、陳永華
    、曜任及綽號「阿哲」之成年男子等5 人，持上開600 元
    買飲料飲用後離去。嗣陳○宇向員警報案後，為警循線查獲
    ，始悉上情。
三、認定被告犯罪所憑之證據：
  (一)被告劉志明、陳永華、曜任於本院行準備程序暨審理時之
    自白。
  (二)證人即共同正犯葉日翔於警詢及本院審理時之證述；被害人
    少年陳○宇於警詢、偵訊及本院審理時之證述、被害人少年
    陳○○之法定代理人張寶珍於本院審理時之證述；證人吳○
    凱於警詢、偵訊及本院審理時之證述、證人梁○章、徐○曜
    、葉○華、黃○堯於本院審理時之證述。
  (三)楊梅國小監視器位置圖、本院99年度易字第266 號刑事判決
    及臺灣高等法院99年度上易字第2055號刑事判決各1 份。
四、論罪科刑部分：
  (一)按刑法總則之加重，係概括性之規定，所有罪名均一體適用
    ；刑法分則之加重，則係就犯罪類型變更之個別犯罪行為予
    以加重，成為另一獨立之罪名。兒童及少年福利法第70條第
    1 項前段（「兒童及少年福利法」業經修正名稱為「兒童及
    少年福利與權益保障法」，並經總統於100 年11月30日公布
    ，部分條文訂於同年12月2 日施行，而修正前兒童及少年福
    利法第70條第1 項之內容未有任何修正，僅移列至兒童及少
    年福利與權益保障法第112 條第1 項，自非屬法律變更，而
    無庸為新舊法比較），其中與兒童、少年共同犯罪為共同正
    犯，其加重係概括性之規定，對一切犯罪皆有其適用，自屬
    刑法總則加重之性質；至對兒童、少年犯罪之加重，係對被
    害人為兒童、少年之特殊要件予以加重處罰，乃就犯罪類型
    變更之個別犯罪行為予以加重，自屬刑法分則加重之性質，
    刑法分則加重刑罰之規定，係就常態之犯罪類型，變更其罪
    型，加重其法定刑，而成為另一獨立之罪，其罪名及構成要
    件與常態犯罪之罪名及構成要件應非相同，有罪之判決書，
    自應諭知其罪名及構成要件，故兒童及少年福利法第70條第
    1 項（即兒童及少年福利與權益保障法第112 條第1 項）前
    段所定成年人教唆、幫助或利用兒童及少年犯罪或與之共同
    實施犯罪，係屬刑法總則加重之性質；而兒童及少年福利法
    第70條第1 項（即兒童及少年福利與權益保障法第112 條第
    1 項）前段所定，成年人故意對兒童少年犯罪之加重，係對
    被害人為兒童少年之特殊要件予以加重處罰，乃就犯罪類型
    變更之個別犯罪行為予以加重，自屬刑法分則加重之性質（
    最高法院96年度台上字第681 號判決要旨參照）。
  (二)查被告劉志明、陳永華、曜任分別為77年11月3 日生、77
    年11月11 日 生、76年12月25日生，為本件行為時，均係年
    滿20歲之成年人，而證人即被害人陳○宇係86年4 月生，當
    時係12歲以上未滿18歲之少年，有渠等之年籍資料各1 份在
    卷可考，是核被告3 人所為，係犯兒童及少年福利與權益保
    障法第112 條第1 項前段、刑法第346 條第1 項之成年人故
    意對少年恐嚇取財罪。又被告3 人與證人即共同正犯葉日翔
    、綽號「阿哲」之成年男子，以及12歲以上未滿18歲之少年
    葉○華、徐○曜，有犯意聯絡及行為分擔，應依刑法第28條
    之規定，論以共同正犯。再查本件共同正犯葉○華、徐○曜
    ，分別係85年11月生、85年12月生，於行為時均係12歲以上
    未滿18歲之少年，又證人即被害人陳○宇亦為12歲以上未滿
    18歲之少年，此均為被告3 人所明知，是被告3 人係與12歲
    以上未滿18歲之少年共同故意對12歲以上未滿18歲之少年犯
    罪，應各依兒童及少年福利與權益保障法第112 條第1 項前
    段規定加重其刑。上開刑之加重，並遞加重之。爰審酌被告
    3 人因友人之堂弟與被害人有細故而欲出面處理，未能循正
    當途徑溝通解決，復貪圖一己之私利而為本案犯行之犯罪動
    機、目的、手段、所生危害及其智識程度、犯罪後終能坦承
    犯行、態度尚可，並考量本件被害人陳○宇所受財產上損失
    尚非甚鉅等一切情狀，分別量處如主文所示之刑。
五、應適用法條：
    刑事訴訟法第273 條之1 第1 項、第299 條第1 項前段、第
    310 條之2 、第454 第1 項，刑法第28條、第346 條第1 項
    ，兒童及少年福利與權益保障法第112 條第1 項前段，刑法
    施行法第1 條之1 第1 項、第2 項前段。
六、如不服本判決，應於判決送達後10日內向本院提出上訴狀（
    應附繕本），其未敘述上訴理由者，應於上訴期間屆滿後20
    日內補提理由書狀於本院，上訴於臺灣高等法院。
本案經檢察官高文政到庭執行職務。
中    華    民    國   100    年    12    月    29    日
                  刑事庭    法  官  黃翊哲
以上正本證明與原本無異。
                            書記官  林宜亭
中    華    民    國   100    年    12    月    29    日
附錄本案論罪科刑法條全文：
中華民國刑法第346條
意圖為自己或第三人不法之所有，以恐嚇使人將本人或第三人之
物交付者，處6月以上5年以下有期徒刑，得併科1 千元以下罰金
。
以前項方法得財產上不法之利益，或使第三人得之者，亦同。
前二項之未遂犯罰之。